臺灣高等法院臺中分院民事判決
111年度重上字第6號
上  訴  人  和勤精機股份有限公司

法定代理人  黃亦翔  
訴訟代理人  洪明儒律師
複代理人    陳亞暄律師
被上訴人    邱東和  
訴訟代理人  陳銘傑律師
上列當事人間損害賠償事件，上訴人對於中華民國110年10月26
日臺灣彰化地方法院109年度重訴字第73號第一審判決提起上訴
，本院於111年9月20日言詞辯論終結，判決如下：
    主  文
上訴駁回。
第二審訴訟費用由上訴人負擔。
    事實及理由
壹、上訴人主張：
一、上訴人為財團法人中華民國證券櫃檯買賣中心證券上櫃交易
    之公司，被上訴人於民國106年間擔任上訴人董事長期間，
    違反忠實執行業務，亦未盡善良管理人之注意義務，造成上
    訴人受有新臺幣（下同）900萬元之損害：
  ㈠被上訴人為鞏固其經營權，嚇阻特定股東合法權益，將股東
    取得股權是否涉及違法、是否違反強制公開收購規定等情事
    ，在未經上訴人審計委員會審議之程序，逕於106年4月14日
    代表上訴人與萬國法律事務所簽立非訟事件委任契約，委任
    該所提供法律諮詢（下稱法律諮詢案），罔顧上訴人及全體
    股東利益，致上訴人支付該所酬金300萬元，而受有損害。
  ㈡被上訴人於106年4月24日董事會時，竟以公司法第192條之1
    規定以外之資格條件，認定訴外人即持有已發行上訴人股份
    總數百分之1以上股份之股東李○○等人（下稱李○○等人）違
    反強制公開收購規定，而剔除李○○等人所提出之獨立董事候
    選人王○○，不列入股東會議案，李○○等人因此向臺灣彰化地
    方法院（下稱彰化地院）聲請對上訴人定暫時狀態假處分，
    經該院以106年度裁全字第259號（下稱259號）受理在案。
    被上訴人逕於106年5月9日未經上訴人審計委員會審議及董
    事會討論決議之程序，即代表上訴人就259號事件與萬國法
    律事務所簽立委任契約，委任該所進行答辯（下稱李○○等人
    定暫時狀態處分案），致上訴人支付該所酬金300萬元，而
    受有損害。
  ㈢訴外人即上訴人獨立董事林○○因獨立董事候選名單、股東解
    任董事之提案遭被上訴人違法剔除，嗣經已發行股份總數百
    分之25以上股東請求召開臨時股東會，林○○為保護上訴人利
    益，且有召集臨時股東會之必要，乃於106年5月25日公告召
    集106年度第1次股東臨時會，全面改選董事及獨立董事。被
    上訴人為鞏固其經營權，未經上訴人董事會討論決議之程序
    ，逕於106年5月25日代表上訴人與萬國法律事務所簽立委任
    契約，委任該所向臺灣臺中地方法院（下稱臺中地院）聲請
    禁止林○○於106年7月13日召集股東臨時會之定暫時狀態處分
    ，經該院以106年度裁全字第91號（下稱91號）受理在案（
    下稱林○○定暫時狀態處分案），致上訴人支付該所酬金300
    萬元，而受有損害。
二、被上訴人代表上訴人所為之上開3件委任案，目的為鞏固被
    上訴人及其家族之經營利益，支付費用已逾越合理範圍，顯
    有違反應負之忠實執行業務及善良管理人之注意義務，致上
    訴人受有損害900萬元。依公司法第23條第1項、民法第544
    條規定，被上訴人應負損害賠償責任。並聲明：被上訴人應
    給付上訴人900萬元，及自起訴狀繕本送達翌日起至清償日
    止，按週年利率百分之5計算之利息（下稱法定遲延利息）
    ；願供擔保，請准宣告假執行。
貳、被上訴人抗辯：
一、被上訴人係為公司永續經營，而基於董事長職責所為，並無
    違反忠實執行業務及善良管理人之注意義務行為：
  ㈠法律諮詢案：被上訴人擔任上訴人董事長期間，檢視上訴人1
    05年度股東會年報，發現股東謝玲等人大量取得上訴人股份
    ，且渠等下單購入上訴人股票，均集中於少數券商。又林○○
    自104年12月任職獨立董事以來，知悉上訴人重要商業性營
    業秘密，疑似於106年3月後，洩漏公司秘密資訊予第三人。
    被上訴人本於董事長職責，合理相信謝○等人有違反證券交
    易法相關規定，乃委請萬國法律事務所提供法律諮詢，並向
    相關單位檢舉，避免關聯股東惡意以人頭帳戶方式敵意併購
    上訴人。此案委任費用屬於勞務費用，而非須經審計委員會
    審議之資本支出項目，故無須經審計委員會審議之程序。
  ㈡李○○等人定暫時狀態處分案：此案涉及上訴人董事會對獨立
    董事候選人審查權限，屬公司自治範疇，為避免李○○等人不
    當介入董事會審查權限，並基於保障上訴人訴訟攻防之權利
    ，亦經董事會討論決議，而委任萬國法律事務所進行答辯。
    此案委任費用屬於勞務費用，非須經審計委員會審議之資本
    支出項目，故無須經審計委員會審議之程序。
  ㈢林○○定暫時狀態處分案：因上訴人已訂於106年6月7日召開10
    6年度股東常會，惟林○○於106年5月23日函知上訴人擬於106
    年7月13日召集106年度第1次股東臨時會，全面改選董事及
    獨立董事，與上開股東常會日期僅相距1個月，則林○○是否
    有再召集臨時股東會之必要，即有可議。再者，林○○違反董
    事會決議，且執行董事職務已無保持獨立性，而與公司有直
    接利害關係，更涉及營業秘密法及刑法洩漏營業秘密罪。被
    上訴人為確保上訴人永續經營及其他股東之合法權益，認為
    林○○假借獨立董事監察權，濫用股東會召集權之情事，致損
    害上訴人利益，經董事會討論決議，遂委任萬國法律事務所
    辦理此案，並無違反善良管理人之義務。
二、上開委任案既經上訴人董事會通過，且各項委任費用經過財
    務稽核，被上訴人並無違反忠實執行業務及善良管理人之注
    意義務，且上訴人亦受有萬國法律事務所提供之法律專業服
    務，並無任何損害。
參、原審為上訴人敗訴之判決，上訴人不服，提出上訴。兩造於
    本院聲明：
一、上訴人上訴聲明：
　㈠原判決廢棄。
　㈡被上訴人應給付上訴人900萬元及法定遲延利息。
　㈢願供擔保，請准宣告假執行。　　
二、被上訴人答辯聲明：
  ㈠上訴駁回。
　㈡如受不利判決，願供擔保，請准宣告免為假執行。
肆、兩造不爭執事項：（本院卷第129、143頁）
一、被上訴人擔任上訴人董事長之時間為99年6月22日至106年7
    月13日。
二、被上訴人擔任上訴人董事長期間，分別代表上訴人與萬國法
    律事務所簽立3 件委任契約，上訴人因而支付酬金共計900 
    萬元：
  ㈠於106年4月14日簽立原證8之非訟事件（即法律諮詢案）委任
    契約，上訴人因而支出酬金300萬元。萬國法律事務所出具
    法律意見書並檢附相關資料如原審卷第197-307頁所示。
  ㈡於106年5月9日簽立原證4之訴訟事件（即李○○等人定暫時狀
    態處分案）委任契約，上訴人因而支出酬金300萬元。萬國
    法律事務所有為上訴人代撰如原審卷第111-165頁之答辯狀
    。
  ㈢於106年5月25日簽立原證7之訴訟事件（即林○○定暫時狀態處
    分案）委任契約，上訴人因而支出酬金300萬元。萬國法律
    事務所因該案為上訴人委請黃○○律師，並另支付酬金複委託
    許○○律師、林○○律師，且為上訴人撰寫如原審卷第168-190
    頁之聲請狀。
伍、本院之判斷：
一、按公司負責人應忠實執行業務並盡善良管理人之注意義務，
    如有違反致公司受有損害者，負損害賠償責任。受任人處理
    委任事務，其受有報酬者，應以善良管理人之注意為之。受
    任人因處理委任事務有過失所生之損害，對於委任人應負賠
    償之責。公司法第23條第1項、民法第535條及第544條分別
    定有明文。所謂忠實執行業務係指公司負責人執行業務，應
    對公司盡最大之誠實，謀取公司之最佳利益；所謂盡善良管
    理人之注意，係指依交易上一般觀念，認為有相當知識經驗
    及誠意之人所具有之注意（最高法院106年度台上字第2318
    號判決意旨參照）。次按當事人主張有利於己之事實者，就
    其事實有舉證之責任，民事訴訟法第277條前段定有明文。
    又民事訴訟如是由原告主張權利者，應先由原告負舉證之責
    ，若原告先不能舉證，以證實自己主張之事實為真實，則被
    告就其抗辯之事實即令不能舉證，或其所舉證據尚有疵累，
    亦應駁回原告之請求（最高法院100年度台上字第415號判決
    意旨參照）。上訴人主張被上訴人違反忠實執行業務，亦未
    盡善良管理人之注意義務，致上訴人受有損害900萬元，應
    負公司法第23條第1項、民法第544條之損害賠責任等節，為
    被上訴人所否認，依上開規定，自應由上訴人負舉證之責。
    　　
二、被上訴人代表上訴人與萬國法律事務所簽訂委任法律諮詢案
    部分：
　㈠上訴人主張被上訴人未經上訴人審計委員會審議之程序，而
    違法代表上訴人與萬國法律事務所簽立法律諮詢案之委任云
    云，雖據上訴人提出105年11月11日、106年1月20日董事會
    議事錄為證（分見本院卷第71-74頁、75-77頁），以證明上
    訴人經董事會決議通過公司資本支出超過100萬元者，應由
    審計委員會審議後提報董事會決議通過，方得執行一情，而
    被上訴人雖對於上開董事會議事錄之真正性及上開上訴人公
    司資本支出超過100萬元者，應由審計委員會審議後提報董
    事會決議通過，方得執行一情，並無爭執，但辯稱此案委任
    費用性質為勞務費用，並非公司資本支出，故不適用上開須
    經審計委員會審議而提報董事會決議之程序等語。經查，上
    訴人提出之上開2次董事會議事錄，其中106年1月20日之提
    案說明為：為審慎評估集團資本支出必要性，集團資本支出
    金額達100萬元者，擬由審計委員會審議後提報董事會決議
    通過後執行等語（本院卷第77頁），而105年11月11日之提
    案說明為：由於公司速動比率、流動比率偏低，考量資金流
    動風險，即日起公司資本支出超過100萬元者，應提報董事
    會等語（本院卷第74頁），則依上開董事會議事錄所載，應
    經審計委員會審議而提報董事會決議之程序，以資本支出金
    額達100萬元以上者為限，而所謂「資本支出」在會計學上
    係指為了獲得固定資產，或為了延長固定資產耐用年限而流
    出之費用，在會計記帳時，資本支出並不是在支出的當年全
    部計入費用，而是按照折舊的方式計入每一年的費用，而被
    上訴人代表上訴人與萬國法律事務所簽訂之法律諮詢案委任
    契約並支付報酬300萬元部分，性質上並非屬於上訴人為了
    獲得固定資產，或為了延長固定資產耐用年限而流出之費用
    ，而是屬於勞務費用，上訴人亦於轉帳傳票會計科目載為「
    勞務費」（原審卷第61頁），故上訴人主張被上訴人辦理此
    項支出未經審計委員會審議而提報董事會決議之程序，而有
    違反忠實執行業務，未盡善良管理人之注意義務云云，核屬
    無據。
　㈡上訴人於本審言詞辯論時主張被上訴人於106年4月14日簽訂
    法律諮詢案委任契約時，尚未經上訴人董事會決議通過，被
    上訴人擅自為之，已有違背程序云云（本院卷第349頁），
    惟上訴人已於本審準備程序時自承上訴人董事會於106年4月
    14日有決議通過委任萬國法律事務所處理法律諮詢案之事實
    （本院卷第193頁），且有該日董事會議事錄為證（本院卷
    第204-206頁，臨時動議第三案），則上訴人主張被上訴人
    代表上訴人委任萬國法律事務所處理法律諮詢案未經董事會
    決議通過，實無足取。
　㈢再者，被上訴人已敘明其檢視上訴人105年度股東會年報，發
    現股東謝○、劉○○、宋○○、李○○、鍾○○、洪○○、李○○、戴○○
    、黃○○、呂○○、李○○、張○○及○○投資股份有限公司等人大量
    取得上訴人股份，其中劉○○、謝○、李○○及鍾○○等4人（下稱
    劉○○等4人）於105年3月21日分別持有上訴人已發行股份總
    數百分之4.99、百分之4.89、百分之4.84、百分之4.5，合
    計持有已發行股份總數百分之19.22，惟經檢視104年度股東
    會年報前10名股東名冊，並無劉○○等4人。再檢視105年度股
    東會名冊，謝○○、劉○○、宋○○、鍾○○、戴○○、黃○○等人之通
    訊地址均為高雄市，渠等下單購入上訴人股票，均集中於華
    南永昌綜合證券股份有限公司、宏遠證券股份有限公司、環
    華證券金融股份有限公司等券商。又林○○自104年12月任職
    獨立董事以來，知悉上訴人重要商業性營業秘密，包含現金
    收支明細、公司借（還）款明細及各子公司財務資料，似於
    106年3月後，洩漏上開公司秘密資訊予第三人，及推薦無財
    務服務能力之第三人宏伸國際股份有限公司為上訴人提供財
    務諮詢服務等事實而涉有違法情事。其本於董事長職責，合
    理相信劉○○等4人有違反證券交易法相關規定，為確保上訴
    人永續經營及其他股東合法權益，就劉○○等4人短期間內大
    量收購上訴人已發行股份總數百分之10以上，涉嫌違反證券
    交易法第155條及公開收購相關規定之情事，及林○○涉及違
    反獨立董事之獨立性、妨害秘密等情，委請萬國法律事務所
    提供法律諮詢，並向相關單位檢舉，避免關聯股東惡意以人
    頭帳戶方式敵意併購上訴人，並維護董事會成員均能為公司
    利益出發，避免經營決策遭破壞，致損害上訴人利益等語，
    與上訴人提出之萬國法律事務所出具之法律意見書及檢附之
    相關資料大致相合（原審卷第197-307頁），並非無稽；且
    上訴人亦於106年4月24日向金融監督管理委員會就股東有涉
    及違反證券交易法第43條之1第1、3項規定部分，提出檢舉
    ，並經該會證券期貨局於106年5月10日函覆稱：本會若發現
    任何人涉有違反前揭規定將依法辦理等語可查（本院卷第20
    9頁）。雖上訴人主張主管機關迄未查獲任何違法情事，可
    見被上訴人濫用公司資金，無端攻訐特定股東並無正當基礎
    云云，惟金融監督管理委員會有無發覺或查辦上訴人股東違
    反上開證券交易法規定，乃該會行使公權力之職權，自應依
    循法定程序而嚴謹辦理，與被上訴人基於上訴人法定代理人
    職權，綜合股權股數變動歷程、買賣歷程等基礎，而提出合
    理懷疑之處，要屬二事，不能依金融監督管理委員迄未查獲
    被上訴人所指合理懷疑之違法情事，而驟認被上訴人藉由委
    任萬國法律事務所之法律諮詢案，以圖謀個人之私利。
三、被上訴人代表上訴人與萬國法律事務所簽訂委任李長生等人
    定暫時狀態處分案部分：
　㈠上訴人雖主張李○○等人為持有已發行股份總數百分之1以上股
    份之股東，其等向公司提出獨立董事候選名單、解任董事之
    議案，均屬合法，卻遭被上訴人認定李○○等人有違法強制公
    開收購規定而違法剔除獨立董事候選名單，不列入股東會議
    案，李○○等人因而提出259號事件，被上訴人為私利而委任
    萬國法律事務所處理259號事件，致上訴人受有支付委任報
    酬之損害云云。惟被上訴人已敘明因李○○等人所檢附之獨立
    董事候選名單相關文件，經上訴人董事會以未檢附相關證明
    文件，決議不予列入106年度股東常會補選獨立董事案之名
    單，有106年4月24日董事會議事錄為憑（原審卷第33頁）；
    且李○○等人既已對上訴人提出259號事件之定暫時狀態處分
    聲請，則被上訴人基於保障上訴人訴訟攻防之利益，乃委任
    萬國法律事務所處理，而萬國法律事務所亦於該事件提出原
    審卷第111-165頁之答辯狀，使上訴人於該事件之事實上、
    法律上意見均得以充分陳述；嗣經彰化地院審理後駁回李○○
    等人之聲請（原審卷第107-110頁之彰化地院106年度裁全字
    第259號裁定），自難謂被上訴人有何違反忠實義務。
　㈡上訴人另主張被上訴人代表與萬國法律事務所於106年5月9日
    簽訂李○○等人定暫時狀態處分案之委任契約時，尚未經上訴
    人董事會決議通過，嗣於同年5月11日雖以臨時動議提案討
    論而經董事會通過，但僅有空洞之程序，並無該委任案之必
    要文件及資訊，有違善良管理人注意義務云云。惟查，被上
    訴人於106年5月9日與萬國法律事務所簽訂李○○等人定暫時
    狀態處分案之委任契約時，雖尚未經上訴人董事會決議通過
    ，然上訴人董事會已於同年5月11日決議通過委任萬國法律
    事務所處理李○○等人定暫時狀態處分案，有該日董事會議事
    錄為證（原審卷第486頁），且依上開議事錄記載，提案之
    案由載明委請萬國法律事務所處理李○○等人定暫時狀態處分
    案，雖然該日董事林欣昀就上開提案表示：未提供律師的相
    關資訊及服務內容，無法審理云云，然經出席董事表決後，
    仍決議通過委任萬國法律事務所處理李○○等人假處分案，且
    上開董事會決議迄未經宣告撤銷，足認上訴人董事會已同意
    就該案委任萬國法律事務所處理。則上訴人指摘被上訴人未
    提供委任李○○等人定暫時狀態處分案之必要文件及資訊，有
    違善良管理人注意義務云云，並不可採。
四、被上訴人代表上訴人與萬國法律事務所簽訂委任林○○定暫時
    狀態處分案部分：
　㈠上訴人雖主張獨立董事林○○經已發行股份總數百分之25以上
    股東請求，在106年5月25日公告於106年7月13日召集106年
    度第1次股東臨時會等情，被上訴人未經上訴人董事會討論
    決議之程序，逕於106年5月25日代表上訴人與萬國法律事務
    所簽立委任契約，委任該所向臺中地院聲請禁止林○○召集股
    東臨時會，致上訴人支付該所酬金300萬元，而受有損害云
    云，並有上訴人106年5月25日重大訊息公告資料可佐（原審
    卷第51-54頁）。惟被上訴人已敘明上訴人已訂於106年6月7
    日召開106年度股東常會（本院卷第161頁之上訴人106年3月
    14日公告之重大訊息），林○○於106年7月13日召集106年度
    第1次股東臨時會，二者相距僅1個月，而認林○○召集臨時股
    東會之必要性，有可議之處；另基於林○○未說明行使監察權
    之目的，逕向上訴人股務代理機構凱基證券股份有公司要求
    交付公司股東名冊，林○○執行董事職務已無保持獨立性，而
    與公司有直接利害關係，被上訴人為確保上訴人經營利益及
    其他股東之合法權益，認為林○○有假借獨立董事監察權，濫
    用股東會召集權之情事，與聯合股東劉○○、謝○○、李○○、鍾
    ○○等人併購上訴人，致損害上訴人及其他股東利益等事由，
    而委任萬國法律事務所處理林○○定暫時狀態處分案之事務，
    並由該事務所提出聲請定暫時狀態處分書狀併敘明上開事由
    等情，業經本院調取91號事件全卷核閱無訛。則被上訴人當
    時基於上訴人法定代理人身分，為釐清獨立董事林○○召集股
    東臨時會之必要性爭議，以及涉及企業併購及所衍生上訴人
    及其他股東利益，進而尋求以法律專業方式，委由萬國法律
    事務所提出聲請定暫時狀態處分案，應為上訴人合法正當權
    利之行使，自難謂被上訴人有何違反忠實義務。
　㈡上訴人另主張被上訴人未經上訴人董事會決議，即逕與萬國
    法律事務所簽訂林○○定暫時狀態處分案之委任契約云云，惟
    被上訴人於106年6月7日董事會有決議通過此委任契約案，
    已有上訴人提出之該日董事會議事錄可證（原審卷第491頁
    ）。且證人游○○證稱：伊是獨立董事，不記得是否有表決，
    紀錄裡面有同意，就表示當時一定有這件事，當時一定有經
    過這個程序，不然伊就反對這份紀錄了。因為開完會後，就
    是依照紀錄為憑證，而紀錄就是依當時會議的紀錄為紀錄，
    且伊有確認過這次106年6月7日的會議紀錄，會議紀錄記載
    的內容為真正等語為憑（本院卷第292頁）。堪認上訴人董
    事會於106年6月7日應有通過上開決議。上訴人雖主張106年
    6月7日董事會決議並未經表決程序云云，並提出錄音光碟、
    譯文為證（本院卷第81、137頁），而被上訴人對於上開錄
    音光碟內容與譯文相符，雖無爭執，惟被上訴人否認該錄音
    內容為此議案之全程錄音，且依上開譯文內容可知出席董事
    係就此委任案有互為討論發表意見之事實，上訴人亦自承錄
    音期間有太多雜音，以致無法清楚辨認發言內容，而此等模
    糊不能辨識之過程，業經上訴人於上開譯文註明無訛（本院
    卷第137頁），則上開錄音光碟及譯文，並不能證明106年6
    月7日董事會並未就此議案決議通過；況且，該日議事錄決
    議所載：本案經主席詢問所有出席董事游○○董事同意，邱○○
    董事同意、陳○○董事同意、胡○○董事反對、邱○○董事同意，
    本案4席同意，經全體出席董事過半決議通過等語（原審卷
    第491頁），而證人胡○○證稱：當天出席的人邱○○、邱○○、
    陳○○、游○○在討論臨時動議第二案（即林○○假處分之委任案
    ）時，伊反對後，就沒有理了，他們七嘴八舌在討論，隔那
    麼久，伊也忘記他們在七嘴八舌什麼。伊只顧自己，伊就是
    反對，所以議事錄上記載胡○○董事反對是事實等語（本院卷
    第286、288頁），則依證人胡正雄之證述，尚不足證明當日
    並未決議通過上開議案。上訴人主張106年6月7日董事會並
    未決議通過此議案云云，尚不足採。
五、上訴人主張依台北律師公會收費辦法，其中「分收酬金」有
    關法律意見書之收費標準為「出具專供委託參考之意見書及
    其他文件，每件8萬元以下」、「總收酬金」有關民事訴訟
    之收費標準為「辦理民事案件第一第二第三審收受酬金總額
    ，每審宜50萬元以下，如訴訟標的金額或價額在500萬元以
    上者，其酬金得增加之，但所增加之金額每審不宜逾訴訟標
    的金額或價額百分之3。辦理民事調解事件、民事執行事件
    、民事抗告事件，各比照民事各審總收受酬金標準收費」，
    而被上訴人與萬國法律事務所簽訂上開3件委任契約之律師
    酬金均高於上開收費辦法之金額，已逾越合理範圍，被上訴
    人違反善良管理人之注意義務，致上訴人受有損害云云。被
    上訴人則抗辯萬國法律事務所有提供之法律專業服務，且委
    任費用經過財務稽核，並無任何損害等語。經查：
　㈠上開收費辦法係依服務內容及審級之不同，而就收費基準為
    原則性之建議，以供所屬律師會員執行業務收費參考之用，
    對於委任律師處理事務之契約當事人，並無法律上之拘束力
    ；再者，委任契約當事人本得基於契約自由原則，自行依處
    理事務複雜程度、服務期間與範圍、服務品質與程度、當事
    人信任程度、事務費等其他費用是否另行收取、審級範圍等
    自行約定報酬，此等委任契約核心事務均是考量委任報酬之
    重要取捨依據，故不能僅以上開收費辦法為評斷委任報酬合
    理與否之標準。
　㈡依被上訴人代表上訴人與萬國法律事務所就法律諮詢案所簽
    訂之委任契約第1條約定「針對公司所提供之資料，就股東
    取得股權是否有涉及違反《證交法》「預定取得公開發行公司
    已發行股份達一定比例者，應公開收購方式」之規定，交易
    是否異常等，以及公司相關人員是否有渉及洩密而致損害公
    司及股東權益等事項，提供法律諮詢及出具法律意見書。惟
    不包括處理訴訟程序，如有個別之訴訟委託，由雙方另行商
    議之」，第2條約定辦理程度為「自本契約簽訂之日起（按
    為2017年4月14日），至2017年5月底止」，第5條約定「受
    任人為處理委任事務，如有必要而複委任其他專業機構或事
    務所之費用，或所支出之影印費、郵費或交通費等費用為事
    務費，均包含在第3條酬金範圍內，受任人不另行請款」（
    上開各條約定見原審卷第59頁之委任契約），而萬國法律事
    務所依上開契約內容，確已出具法律意見書及相關資料予上
    訴人（原審卷第197-307頁），依該法律意見書及相關資料
    ，可知萬國法律事務所為出具該法律意見書，須就上訴人提
    供之資料，加以分析整理，並須訪談上訴人相關主管人員、
    蒐集相關資料，且該所除擬具該專業法律意見書外，並另為
    上訴人擬具向法務部調查局、金融監督管理委員會、財團法
    人中華民國證券櫃檯買賣中心之檢舉函，上訴人亦據此提出
    檢舉，已如前述，足認上訴人有充分使用其委任萬國法律事
    務所處理法律事務而獲取之文件。
  ㈢依被上訴人代表上訴人與萬國法律事務所就李○○等人定暫時
    狀態處分案所簽訂之委任契約第1條約定辦理權限為「討論
    、研究本案案情、撰寫相關意見、報告及書狀，並至法院閱
    卷及開庭」，第2條約定辦理程度為「本案答辯、抗告及再
    抗告程序終結止」，第5條約定如前一案委任契約第5條（上
    開各條約定見原審卷第41頁之委任契約）。而萬國法律事務
    所依上開契約約定，已為上訴人委請許○○律師、黃○○律師、
    林○○律師、洪○○律師、林○○律師等處理李○○等人定暫時狀態
    處分案事務，上開律師費用亦由萬國法律事務所自行支付完
    畢，有律師回函及檢附資料可佐（原審卷第359-373頁），
    又萬國法律事務所並為上訴人撰寫上開案件之答辯狀，亦有
    該書狀可佐（原審卷第111-165頁），可見萬國法律事務所
    已依約為上訴人處理法律專業事務。
　㈣依被上訴人代表上訴人與萬國法律事務所就林○○定暫時狀態
    處分案所簽訂之委任契約第1條約定內容同前一案委任契約
    第1條約定，第2條約定辦理程度為「本案定暫時狀態處分之
    聲請、依法院裁定結果抗告及再抗告、或就相對人之抗告及
    再抗告進行答辯，並至本案程序終結止」，第5條約定同前
    一案委任契約第5條約定（上開各條約定見原審卷第55頁之
    委任契約），而萬國法律事務所依上開契約約定，為上訴人
    委請黃○○律師、許○○律師、林○○律師處理林○○假處分案事務
    ，其中許○○律師、林○○律師為複委託，上開律師費用亦由萬
    國法律事務所自行支付完畢，有律師回函及檢附資料可佐（
    原審卷第359-373頁）。萬國法律事務所並為上訴人代撰聲
    請狀，亦有該書狀為憑（原審卷第168-190頁）。堪以認定
    萬國法律事務所已依上開3件委任契約而為上訴人處理法律
    專業事務，使上訴人受有法律專業服務及處理事務之利益。
　㈤此外，萬國法律事務所就其收取上開3件委任契約報酬基準覆
    稱：由於委辦事件涉及上訴人經營權爭議，對上訴人言言，
    為保護全體股東權益，避免公司遭股市禿鷹襲擊而損及公司
    之經營價值（依當時公司之實收資本額約計新臺幣7億餘元
    ），爰綜合考量各該委辦事件之案情複雜程度、所涉之標的
    金額、時效急迫性、事務所之人力調度安排，以及期間密集
    自台北出差至彰化、台中處理委任事項等因素，以總收酬金
    即定額方式酌定前揭委辦事件之酬金收費標準（定額方式較
    按時計酬而言，將承擔案件久懸之成本及風險），並據此向
    上訴人說明，經取得上訴人同意後，雙方以契約定明在案等
    語(原審卷第379-380頁)，可見上訴人與萬國法律事務所係
    基於契約自由原則，合意訂立委任事務及相應之報酬，尚不
    能逕認萬國法律事務所之收費顯不合理。
　㈥從而，被上訴人為處理上訴人公司法律事務而委任萬國法律
    事務所處理上開3案事務，且該事務所已完成依約應處理之
    事務，使上訴人享有處理委任事務之利益，而上訴人支付之
    委任報酬，亦無上訴人主張逾越合理範圍之處，故不能認為
    被上訴人有何違反善良管理人之注意義務，致上訴人受有損
    害。
六、綜上，上訴人依民法544條、公司法第23條第1項規定，請求
    被上訴人應給付900萬元本息，為無理由，不應准許。原審
    為上訴人敗訴之判決，並無違誤。上訴論旨指摘原判決不當
    ，求予廢棄改判，為無理由，應駁回上訴。
陸、本件事證已臻明確，兩造其餘之攻擊或防禦方法及所用之證
    據，經本院斟酌後，認為均不足以影響本判決之結果，不另
    論述。
柒、據上論結，本件上訴為無理由。爰判決如主文。
中    華    民    國   111    年    10    月    11    日
　　　　　　　　民事第一庭    審判長法　官  張瑞蘭
　　　　　　　　　　　　　　　　    法　官  王  銘
　　　　　　　　　　　　　　　　    法　官  林孟和
正本係照原本作成。
上訴人得上訴。
如不服本判決，應於收受送達後20日內向本院提出上訴書狀，其
未表明上訴理由者，應於提出上訴後20日內向本院補提理由書狀
（均須按他造當事人之人數附繕本）。因疫情而遲誤不變期間，
得向法院聲請回復原狀。
上訴時應提出委任律師或具有律師資格之人之委任狀；委任有律
師資格者，另應附具律師資格證書及釋明委任人與受任人有民事
訴訟法第466條之1第1項但書或第2項所定關係之釋明文書影本。
如委任律師提起上訴，應一併繳納上訴裁判費。

　　　　　　　　　　　　　　　　    書記官  郭蕙瑜
中　　華　　民　　國　　111 　年　　10　　月　　11　　日